臺灣臺北地方法院刑事判決　　　　　　　　　　　　九十二年度交易字第五０五號
　　公　訴　人　臺灣臺北地方法院檢察署檢察官
　　被　　　告　戊○○
　　選任辯護人　林德川律師
右列被告因過失致死案件，經檢察官提起公訴（九十二年度偵字第一二四五七號、第
一三０七五號），本院判決如左：
    主    文
戊○○因過失致人於死，處有期徒刑壹年。
    事    實
一、戊○○於民國九十二年五月二十一日晚間八時十五分許，駕駛車牌號碼Ｐ八－三
    六０六號自用小客車，沿臺北市○○路由東向西方向（檢察官誤載為北向南方向
    ）行駛，行近該路段四十九號「國立歷史博物館」（以下簡稱史博館）前，因發
    現對向即西向東方向車道路旁有停車格，擬迴車進入對向車道停放，原應注意汽
    車迴車前，應暫停並顯示左轉燈光或手勢，看清無來往車輛，並注意行人通過，
    始得迴轉，而當時天氣晴、夜間有照明、視距良好，市區○○道路乾燥、平直、
    無缺陷及障礙，依其智識、能力，又無不能注意之情事，詎戊○○迴車前竟疏未
    注意同向左後方有無直行車輛，貿然開始迴車，適有陳躍先騎乘車牌號碼ＦＡＣ
    －一五０號（檢察官誤載為ＦＡＧ－一五０號）重型機車沿臺北市○○路東向西
    方向內側車道直行，行近該路段四十九號史博館前，見狀閃煞不及，陳躍先所乘
    機車車頭遂猛力撞及戊○○所駕車輛左後車門，陳躍先因而人車倒地，並反彈、
    滑行至對向即西向東方向車道內，受有左眼眶、左側臉腫脹、左臉頰小裂傷、右
    顳部擦傷、右眼角擦挫傷、右臉頰擦傷、唇挫裂傷、胸擦挫傷骨折、血氣胸、前
    腹擦傷腫脹、右前臂外側、右肘擦傷、左手掌指背挫傷、右膝大片擦傷、左膝外
    側、左大腿擦傷之傷勢，經送臺北市立中興醫院（以下簡稱中興醫院）急救，仍
    因顱部、胸腔出血導致出血性休克，於同日晚間十一時四十分許不治死亡。戊○
    ○肇事後，於警員前往現場及醫療院所處理時，不逃避接受裁判而當場向警員自
    首、承認為肇事人而願接受裁判。
二、案經陳躍先胞兄丙○○訴由臺北市政府警察局中正第二分局報請臺灣臺北地方法
    院檢察署檢察官，及臺灣臺北地方法院檢察署檢察官據報相驗後自動檢舉偵查起
    訴。
    理    由
一、訊據被告戊○○固不否認於九十二年五月二十一日晚間八時十五分許，駕駛車牌
    號碼Ｐ八－三六０六號自用小客車，沿臺北市○○路由東向西方向行駛，行近該
    路段四十九號史博館前，因發現對向即西向東方向車道路旁有停車格，擬迴車進
    入對向車道停放，於開始迴車後，所駕車輛左後車門遭沿臺北市○○路由東向西
    方向行駛、被害人陳躍先所騎乘、車牌號碼ＦＡＣ－一五０號重型機車碰撞，被
    害人因而人車倒地，受有臉部、四肢多處擦挫傷、胸擦挫傷骨折、血氣胸、前腹
    擦傷腫脹等傷勢，經送醫急救，仍因顱部、胸腔出血導致出血性休克，於同日晚
    間十一時四十分許不治死亡等情，惟矢口否認因過失致人於死，辯稱：當日其迴
    車前已經依規定暫停、顯示方向燈光、注意有無往來車輛，始開始緩慢迴車，本
    件事故乃被害人騎乘機車超速行駛，且違規行駛內側車道、又跨越南海路中央雙
    黃線、逆向撞及已進入對向車道之被告所駕車輛左後車門，並因高速撞擊造成告
    訴人車輛全毀及其自身死亡之結果，其並無過失云云。
二、經查：
（一）被告於九十二年五月二十一日晚間八時十五分許，駕駛車牌號碼Ｐ八－三六０
      六號自用小客車，沿臺北市○○路由東向西方向行駛，行近該路段四十九號史
      博館前，因發現對向即西向東方向車道路旁有停車格，擬迴車進入對向車道停
      放，竟疏未注意同向左後方有無直行車輛，貿然開始迴車，適被害人騎乘車牌
      號碼ＦＡＣ－一五０號重型機車沿臺北市○○路東向西方向內側車道直行，行
      近該路段四十九號史博館前，見狀閃煞不及，被害人所乘機車車頭遂猛力撞及
      被告所駕車輛左後車門，被害人因而人車倒地，並反彈、滑行至對向即西向東
      方向車道內，受有臉部、四肢多處擦挫傷、胸擦挫傷骨折、血氣胸、前腹擦傷
      腫脹等傷勢，經送醫急救，仍因顱部、胸腔出血導致出血性休克，於同日晚間
      十一時四十分許不治死亡之事實，除被害人是否超速、跨越分向限制線逆向行
      駛，及被告有無過失外，亦經被告於警、偵訊及本院調查、審理中坦認屬實，
      核與證人即到場處理之臺北市政府警察局中正第二分局交通分隊員警丁○○、
      南海路派出所員警甲○○、聽聞碰撞聲響到場察看之史博館駐衛警乙○○證述
      情節及臺北市政府警察局中正第二分局交通分隊道路交通事故調查報告表（惟
      臺北市○○路四十九號史博館前路段應為東西向，史博館位在北側，此觀卷附
      地圖影本自明，道路交通事故調查報告表就方位部分顯然誤載，爰逕更正）、
      談話紀錄表、補充資料表、現場照片、車輛照片、肇事地點事後採證相片、臺
      灣臺北地方法院檢察署相驗屍體證明書所載相符；被害人車禍後受有左眼眶、
      左側臉腫脹、左臉頰小裂傷、右顳部擦傷、右眼角擦挫傷、右臉頰擦傷、唇挫
      裂傷、胸擦挫傷骨折、血氣胸、前腹擦傷腫脹、右前臂外側、右肘擦傷、左手
      掌指背挫傷、右膝大片擦傷、左膝外側、左大腿擦傷之傷勢，經送中興醫院急
      救，仍因顱部、胸腔出血導致出血性休克，於九十二年五月二十一日晚間十一
      時四十分許不治死亡，並經臺灣臺北地方法院檢察署檢察官督同法醫師相驗屬
      實，有勘驗筆錄、驗斷書、相驗屍體證明書、相驗相片可稽；而當時天氣晴、
      夜間有照明、視距良好、市區○○道路乾燥、平直、無缺陷及障礙，依被告之
      智識、能力，又無不能注意之情事，及臺北市○○路近四十九號史博館鄰近路
      段為雙向四車道，東向西、西向東方向各有二車道，未劃分快慢車道，亦無禁
      行機車之標誌、標線，以及南海路四十九號史博館對面、西向東方向車道路旁
      劃設有近三十個機車停車格，緊接機車停車格東端尚有數個汽車停車格，復據
      臺北市政府警察局中正第二分局交通分隊據報處理之員警觀察、採證、標繪、
      記載明確，有道路交通事故調查報告表、現場照片、肇事地點事後採證相片附
      卷可考。
（二）被告雖否認因過失致人於死，辯稱當日其迴車前已經依規定暫停、顯示方向燈
      光、注意有無往來車輛，始開始緩慢迴車，本件事故乃被害人騎乘機車超速行
      駛，且違規行駛內側車道、又跨越南海路中央雙黃線、逆向撞及已進入對向車
      道之被告所駕車輛左後車門，並因高速撞擊造成告訴人車輛全毀及其自身死亡
      之結果，其並無過失云云，然：
    １按機器腳踏車行駛之車道及轉彎，應依標誌或標線之規定行駛；無標誌或標線
      者，依左列規定行駛：（一）在未劃分快慢車道之道路，得在最外側二車道行
      駛，道路交通安全規則第九十九條第一項第一款前段定有明文。本件事故地點
      即臺北市○○路四十九號史博館鄰近路段為雙向四車道，東向西、西向東方向
      各有二車道，未劃分快慢車道，亦無禁行機車之標誌、標線，前已述及，並有
      道路交通事故調查報告表、現場照片可參，是機器腳踏車依法本得行駛該路段
      任一車道，本件被害人騎乘機車行駛臺北市○○路四十九號前東向西方向內側
      車道，並未違反規定甚明。
    ２被告於本院九十二年十二月四日調查期日自承碰撞前全然未察見被害人所乘機
      車，迄至碰撞後開啟車門觀看，始知悉與被害人所乘機車碰撞，本院準備程序
      筆錄第七頁記載甚明，其既未察見被害人所乘機車駛近，碰撞前亦未察覺即將
      發生事故，其焉能指稱被害人所乘機車之車速、行向？是被告辯稱被害人跨越
      道路中央分向限制線、逆向超速行駛，顯係憑空誣指臆測，已難採信。
    ３事故後被告所駕車輛係左後車門撞損凹陷，且被告所駕車輛左後車門凹損部位
      偏低、高度在車身一半以下，近車頭側之凹陷程度較深，近車尾側之凹陷程度
      較淺、並有數條與車身平行之黑色擦痕，主要凹陷部位面積甚小、近似橢圓形
      、直徑約四十餘公分，與被害人所乘機車突出之前車殼吻合，告訴人所乘機車
      則前車頭撞損，龍頭斷裂，車頭右側斜板、腳踏板右側、右後車殼均有白色刮
      擦痕，此經證人即到場處理之臺北市政府警察局中正第二分局交通分隊員警丁
      ○○證述詳明，且有交通事故補充資料表、車輛照片可佐，參諸被告於警、偵
      訊及本院調查、審理中，均供承其當日車輛甫開始迴車約三、四秒鐘、車頭甫
      跨越道路中心線、進入對向來車車道中，旋遭被害人所乘機車碰撞，且被告所
      駕車輛肇事後係逆向（即車頭朝西）停放在臺北市○○路四十九號史博館對面
      西向東方向車道旁之機車停車格上，此觀臺灣臺北地方法院檢察署檢察官九十
      二年度相字第三三八號相驗卷宗第二七頁下方相片、九十二年度偵字第一二四
      五七號偵查卷宗第十三頁相片所示即明，而被告所駕車輛碰撞時若已迴車過半
      即迴車達九十度以上，亦即若其所駕車輛碰撞時車頭已經迴轉朝向南方甚或東
      南方，其碰撞後自無再將車輛反迴轉向西後、逆向停放至對向車道路旁機車停
      車格處之理，足見被告所駕車輛碰撞之際車頭僅略轉向西南、略進入對向來車
      車道，被害人所乘機車係以與被告所駕車輛車身呈約六十度之角度撞擊被告所
      駕車輛左後車門，應堪認定。
    ４被告雖於本院審理中改稱：其所謂車頭甫跨越道路中心線、進入對向來車車道
      中，旋遭被害人所乘機車碰撞等節，非唯指其所駕車輛車頭已超越道路中心，
      車尾亦已進入對向來車車道中，但被告所駕車輛肇事後係逆向（即車頭朝西）
      停放在臺北市○○路四十九號史博館對面西向東方向車道旁之機車停車格上，
      亦即被告所駕車輛碰撞之際車頭仍朝向原行進方向西方、尚未轉向朝南方或東
      南方，均已敘及，對向即臺北市○○路西向東方向二車道之寬度復僅二‧八、
      三‧三公尺，道路交通事故調查報告表記載翔實，倘被告全車身進入對向即西
      向東方向車道後，車頭猶朝向西南，所餘空間焉足以迴車？被告又何需以此幾
      近逆向闖入對向車道內、再在對向車道內試圖迴轉之方式迴車？是被告上開所
      辯，顯係臨訟杜撰，委無可採，二車碰撞之際被告所駕車輛僅車頭略超越道路
      中心、進入對向車道，車身仍在原行進方向即東向西方向車道內，殆無疑義。
    ５被告所駕車輛碰撞之際既僅車頭略超越道路中心、進入對向車道，車身仍在原
      行進方向即東向西方向車道內，則被害人所乘機車以與被告所駕車輛車身呈約
      六十度之角度撞擊被告所駕車輛左後車門處，係在臺北市○○路東向西方向內
      側車道中，被害人並未跨越分向限制線、逆向行駛，應堪認定。雖被害人及其
      所乘機車事故後倒地位置在對向車道內，此經證人丁○○、甲○○、乙○○陳
      明在卷，但機車及騎士因重量較輕，碰撞後因撞擊力道、物體阻擋及物理慣性
      作用而向不同方向彈起、跌落、滾動、滑行，此為事理之常，自難僅憑被害人
      及其所乘機車最後倒地位置，遽認碰撞位置即在對向車道內。
    ６被害人車速部分，臺北市○○路行車速限為每小時五十公里，道路交通安全規
      則第九十三條第一項第一款前段、道路交通事故調查報告表規定、記載甚明，
      本件事故後被告旋將其所駕車輛移離現場，並即將被害人所乘機車移置路旁，
      此據被告當庭坦認無訛，現場已經被告破壞殆盡，被害人所乘機車並未在地面
      留下煞車痕跡，碰撞後亦無刮地滑行痕跡，有道路交通事故調查報告表、現場
      照片、事故地點事故後採證相片可按，被告碰撞前復全然未察見被害人所乘機
      車，前曾提及，是已難遽認被害人所乘機車當日行車速度高於速限。
    ７至被害人所乘機車事故後除前車頭撞損外，龍頭亦斷裂，另有車頭右側斜板、
      腳踏板右側、右後車殼均有白色刮擦痕，前亦敘及，且有車輛照片可憑，惟被
      告所駕車輛係左後車門撞損凹陷，以此碰撞程度及撞擊部位之高度、形狀、被
      害人之機車樣式，被害人所乘機車撞擊被告所駕車輛左後車門前，顯無可能已
      經先倒地滑行，參諸被害人事故後受有臉部、四肢多處擦傷、胸擦挫傷骨折、
      血氣胸、前腹擦傷腫脹之傷勢，經送醫急救，仍因顱部、胸腔出血導致出血性
      休克不治死亡，皆已論及，被害人主要致命傷勢在臉部及胸部之猛力碰撞；而
      機車騎士在所乘車頭猛力撞擊汽車車身，因汽車重量顯然高於機車、機車受阻
      驟然停止之情形下，機車騎士身體將依原行進方向繼續前衝，其胸腹部因而猛
      力撞擊機車龍頭把手，此為物理慣性作用，從而本件被害人所乘機車事故後龍
      頭斷裂一節，亦無從據以認定被害人車速若干。
（三）按汽車迴車前，應暫停並顯示左轉燈光或手勢，看清無來往車輛，並注意行人
      通過，始得迴轉，道路交通安全規則第一百零六條第五款已有明文規定。本件
      被告於九十二年五月二十一日晚間八時十五分許，駕駛車牌號碼Ｐ八－三六０
      六號自用小客車，沿臺北市○○路由東向西方向行駛，行近該路段四十九號史
      博館前，因發現對向即西向東方向車道路旁有停車格，擬迴車進入對向車道停
      放，當時天氣晴、夜間有照明、視距良好，市區○○道路乾燥、平直、無缺陷
      及障礙，依其智識、能力，又無不能注意之情事，業如前述，被告迴車前竟疏
      未注意同向左後方有無直行車輛，於全然未發覺後方來車之情形下貿然開始迴
      車，適被害人騎乘車牌號碼ＦＡＣ－一五０號重型機車沿臺北市○○路東向西
      方向內側車道直行，行近該路段四十九號史博館前，見狀閃煞不及，被害人所
      乘機車車頭遂猛力撞及被告所駕車輛左後車門，被害人因而人車倒地，並反彈
      、滑行至對向即西向東方向車道內，受有臉部、四肢多處擦傷、胸擦挫傷骨折
      、血氣胸、前腹擦傷腫脹之傷勢，經送醫急救，仍因顱部、胸腔出血導致出血
      性休克，於同日晚間十一時四十分許不治死亡，被告有迴車前未注意有無來往
      車輛、讓來往車輛先行之過失甚明，臺北市車輛行車事故鑑定委員會亦同此見
      解，有臺北市車輛行車事故鑑定委員會北鑑審字第０九二三０二一三六００號
      覆函暨鑑定意見書在卷可資參佐。
（四）綜上所述，本件事證已臻明確，被告所辯要屬卸責、避就之詞，委無可採，其
      犯行已堪認定，應依法論科。
三、核被告所為，係犯刑法第二百七十六條第一項因過失致人於死罪。被告肇事後，
    於警員前往現場及醫療院所處理時，不逃避接受裁判而當場向警員自首、承認為
    肇事人而願接受裁判，有臺北市政府警察局中正第二分局交通分隊自首調查報告
    表可參，被告對於有權偵查犯罪之機關尚不知犯罪事實及犯罪人之前自首而願接
    受裁判，應依刑法第六十二條前段之規定減輕其刑。爰審酌被告並無前科、素行
    良好，有臺灣高等法院被告全國前案紀錄表可考，因一時貪便求快、疏未遵守道
    路交通安全規則，終至肇事致人於死，造成無可挽救之遺憾，並使被害人家屬痛
    失至親，犯罪所生危害甚重，犯後雖旋即自首，但事故後未立即尋求救護、不察
    看被害人情狀反先破壞現場，漠視他人生命、身體、健康，並即否認犯行、誣指
    被害人違規跨越分向限制線、超速肇事，惡性非輕，雖已與被害人家屬和解，但
    迄今猶未見悔意、不思反省、將肇事責任諉由被害人承擔等一切情狀，量處如主
    文所示之刑，以資懲儆。
據上論斷，應依刑事訴訟法第二百九十九條第一項前段，刑法第二百七十六條第一項
、第六十二條前段，罰金罰鍰提高標準條例第一條前段，判決如主文。
本案經檢察官黃東焄到庭執行職務。
中　　　華　　　民　　　國　　九十三　　年　　　四　　　月　　　七　　　日
                              臺灣臺北地方法院交通法庭
                                  審判長法　官  洪  文  慧
                                        法　官  鄧  德  倩
                                        法　官  陳  婷  玉
右正本證明與原本無異。
如不服本判決，應於判決送達後十日內向本院提出上訴狀（應抄附繕本）。告訴人或
被害人如對於本判決不服者，應具備理由請求檢察官上訴，其上訴期間之計算係以檢
察官收受判決正本之日期為準。
                                        書記官  江  虹  儀
中　　　華　　　民　　　國　　九十三　　年　　　四　　　月　　　七　　　日
